【裁判字號】    97,易,1411
【裁判日期】    971215
【裁判案由】    妨害自由等
【裁判全文】
臺灣板橋地方法院刑事判決              97年度易字第1411號
公    訴    人  臺灣板橋地方法院檢察署檢察官
被          告  辛○○
                戊○○
                己○○
                甲○○
上    ４    人
共同選任辯護人  賴玉梅律師
                王嘉斌律師
                周福珊律師
上列被告等因重利等案件，經檢察官提起公訴（96年度偵字第16
757 、26414 號），本院判決如下：
    主  文
辛○○共同犯如附表三編號２所示之重利罪，處有期徒刑貳月，
如易科罰金，以新臺幣壹仟元折算壹日；減為有期徒刑壹月，如
易科罰金，以新臺幣壹仟元折算壹日；如附表三編號２所示之物
均沒收。其餘被訴重利部分均無罪。
戊○○共同犯如附表三所示之重利罪，各處如附表三所示之刑，
其中附表三編號１至４所示之重利罪所處之刑，均減刑，詳如附
表編號１至４所載；如附表三所示之物，分別沒收之，詳如附表
三所載。應執行有期徒刑壹年，如附表三所示之物，均沒收之。
其餘被訴重利及恐嚇部分均無罪。
己○○共同犯如附表三所示之重利罪，各處如附表三所示之刑，
其中附表三編號１至４所示之重利罪所處之刑，均減刑，詳如附
表編號１至４所載；如附表三所示之物，分別沒收之，詳如附表
三所載。應執行有期徒刑拾月，如附表三所示之物，均沒收之。
其餘被訴重利部分無罪。
甲○○無罪。
    事  實
一、辛○○於民國（下同）96年間，因重利案件，經臺灣臺中地
    方法院以95年度訴字第2603號刑事判決判處有期徒刑3 月確
    定（嗣於97年5 月30日以易科罰金執行完畢─不致使本件構
    成累犯），詎猶不知警惕，復與戊○○、己○○2 人共同基
    於乘他人急迫貸以金錢而取得與原本顯不相當重利之犯意聯
    絡，乘乙○○需款孔急之際，貸以如附表一編號２所示之款
    項，並收取與原本顯不相當之重利（詳細借款時間、地點、
    金額及取得利息情形，均如附表一編號２所載）；另戊○○
    與己○○共同基於乘他人急迫貸以金錢而取得與原本顯不相
    當重利之犯意聯絡，乘巳○○、未○○、丑○○、庚○○、
    癸○○、丁○○、子○○、壬○○、午○○、卯○○、寅○○等人需款孔急之際，貸以如附表一編號１、３至１２所示
    之金額，並收取與原本顯不相當之重利（詳細借款時間、地
    點、借貸金額及取得利息等情形，均如附表一編號１、３至
    １２所載）。嗣於96年7 月18日下午5 時40分許，戊○○、
    己○○前往錚錩企業股份有限公司向丁○○收取利息時，為
    警方據報當場查獲，並扣得戊○○所有因借貸上開款項予丁○○而取得如附表二所示之支（本）票，暨其所有供借貸上
    開款項取得重利所預備之空白本票1 本、借貸名片1 張等物
    ；迨96年9 月20日晚間6 時許，警方復循線至臺北縣新莊市
    ○○○路391 號搜索，查獲戊○○、己○○及辛○○，並扣
    得戊○○所有供其與己○○借貸上開金錢而取得重利所用暨
    所預備之繳款紀錄表1 份（4 張）、借據證明1 紙、客戶資
    料個人記事簿1 本、借款廣告名片2 盒、未○○國民身分證
    及健保卡影本等物品，再經警循線追查，始查悉上情。
二、案經臺北縣政府警察局土城分局報請暨丁○○訴由臺北縣政
    府警察局瑞芳分局報請臺灣板橋地方法院檢察署檢察官偵查
    起訴。
    理  由
壹、證據能力部分：
一、告訴人丁○○於97年7 月18日警詢時之陳述，係被告4 人外
    之人於審判外之陳述，並經被告4 人暨彼等選任辯護人於本
    院準備程序中主張不具有證據能力（參見本院97年5 月23日
    準備程序筆錄第4 頁），此外，復無其他法律規定得作為證
    據之情形，本院爰依刑事訴訟法第159 條第1 項規定，認其
    不具有證據能力。
二、被害人壬○○、辰○○、巳○○、午○○4 人於96年12 月
    14日由檢察官偵訊時，係以證人身分到庭作證，雖彼等之偵
    訊筆錄內記載檢察官曾依法命彼等具結，惟本案卷內並無彼
    等4 人於該次偵訊時所簽立之結文，尚無從證明檢察官就此
    部分所踐履之程序，確已符合刑事訴訟法之相關規定，經衡
    酌本案僅係涉及重利輕罪，且被害人壬○○、辰○○、巳○○、午○○於警詢時之陳述，於本案中均具有證據能力（詳
    下述）等情，本院認無論彼等4 人於上述偵訊時之陳述是否
    具有證據能力，均與人權保障與公共利益之均衡維護無涉，
    爰依刑事訴訟法第158 條之3 、第158 條之4 之規定，認定
    被害人壬○○、辰○○、巳○○、午○○4 人於上開偵訊時
    之陳述均不具有證據能力。
三、本案被告4 人之供述及其餘相關筆錄、書證（以下所引據者
    ），檢察官、被告4 人、辯護人均未於本案言詞辯論終結前
    聲明異議，本院審酌該等供述、筆錄、書證作成時之情況，
    亦無何等違背刑事訴訟程序或顯不可信之情形，倘以之作為
    本案認定犯罪事實之基礎，尚屬適當，爰依刑事訴訟法第15
    6 條第1 項、第159 條之5 等規定，認均具有證據能力。
貳、有罪部分：
一、訊據被告戊○○、己○○對於附表一編號１、３至１２所示
    之犯罪事實，均坦承不諱，惟矢口否認有附表一編號２所示
    之重利犯行，辯稱：彼等並不認識被害人乙○○，亦無借貸
    款項予被害人乙○○而收取重利之情事云云；又被告辛○○
    亦矢口否認有附表一編號２所示之重利犯行，辯稱：伊雖有
    借款予被害人乙○○，但未收受利息，並無重利情事云云。
    經查：上揭附表一編號１、３至１２所示之犯罪事實，業據
    被告戊○○、己○○2 人與本院準備程序中及審理時坦承不
    諱，核與被害人辰○○、巳○○、未○○、丑○○、庚○○
    、癸○○、子○○、壬○○、午○○、卯○○、寅○○於警
    詢時指述之情節相符，復與證人即被害人丁○○、卯○○、
    癸○○、庚○○、未○○及被害人丁○○所聘僱員工丙○○
    於偵查中證述之情節相符，並有贓物認領保管單1 紙、借貸
    時間一欄表1 紙、現場暨贓物照片8 幀、搜索扣押筆錄2份
    、扣押物品目錄表2 份、指認嫌犯紀錄表12份附卷可稽，堪
    認被告戊○○、己○○2 人上開自白確與事實相符；次上揭
    附表一編號２所示之犯罪事實，業據被害人乙○○於警詢時
    指述綦詳，核與被告戊○○、己○○、辛○○於警詢時一致
    供承確有共同經營地下錢莊之情節相符，且本件警方係自被
    告戊○○處所查扣之上開客戶資料個人記事簿內發現有被害
    人乙○○之資料後，始通知林女到案說明此部分借款情形，
    而該本客戶資料個人記事簿，係供被告戊○○與己○○所涉
    本案借貸金錢取得重利所用之物，復據彼等2 人分別於警詢
    時及本院審理時供明在卷，經衡諸被告戊○○、己○○對於
    警方依照該本客戶資料個人記事簿所查明之其餘借款人即被
    害人未○○、丑○○、庚○○、癸○○、卯○○、寅○○等
    部分，均坦承重利犯行不諱，本院因認被害人乙○○於警詢
    時就此部分指述之情節，確與事實相符，而被告戊○○、己○○、辛○○3 人就此部分空言否認犯行，則屬事後圖卸推
    托之詞，要無足採；至證人即被害人乙○○雖於本院審理時
    到庭改稱其與被告辛○○係相識甚久之好友，其向被告辛○○借款均未支付利息，先前於警詢時所指之借款情形，係另
    向地下錢莊借錢之情形云云（參見本院97年6 月23日審判筆
    錄第6 至13頁），惟經公訴蒞庭檢察官當庭質問其向被告辛○○借款之時間、次數、金額、利息、還款情況等重要事項
    ，竟屢屢出現支吾其詞、含糊籠統、疏漏錯誤之情形，嗣由
    本院依職權補充訊問之際，更無法具體說明被告辛○○之家
    庭、學歷、背景、工作等狀況，本院因認證人乙○○於本院
    審理時之證詞，顯屬迴護被告辛○○之舉，要無足採，亦無
    從援為有利於被告辛○○、戊○○、己○○3 人認定之依據
    ；又證人即被害人癸○○雖於偵查中證稱其並非向被告戊○○、己○○等人借款云云（參見臺灣板橋地方法院檢察署96
    年度偵字第16757 號偵查卷第92至93頁），惟其於警詢時已
    明確指陳係向被告己○○等人借款等語（參見同署96年度偵
    字第26414 號偵查卷第42頁），本院衡諸被告戊○○、己○○2 人已坦承此部分犯罪事實，且本件警方亦係依照上開被
    告戊○○之客戶資料個人記事簿內容，通知被害人癸○○到
    案說明而查悉上情，因認證人癸○○於偵查中之上開證述內
    容與事實不符，並採擇其警詢時之陳述作為認定本案此部分
    犯罪事實之依據；又證人即被害人丁○○於偵查中雖證稱其
    向被告戊○○借款之利息計算方式，係每100,000 元每期（
    10天）為15,000元云云（參見臺灣板橋地方法院檢察署96年
    度偵字第16757 號偵查卷第71頁），惟本院衡酌被告戊○○
    、己○○於本案中關於其餘相類本金之借款利息計算方式，
    均係每100,000 元每期（10天）為10,000元，且證人丁○○
    嗣於同次偵訊時，亦對檢察官訊以「月息30分」（亦即每10
    0,000 元每10天之利息為10,000元）之問題，未特別表示異
    見，因認被告戊○○、己○○借款予被害人丁○○之利息計
    算方式，應為每100,000 元每期（10天）利息10,000元；另
    證人丁○○於本院審理時雖證稱其自96年5 月間開始向被告
    戊○○借款，總計借款2 次，第一次借款5 萬元、第2 次借
    款10萬元，每100,000 元每星期之利息為10,000元云云（參
    見本院97年6 月23日審判筆錄第20至21頁），且證人即丙○○於本院審理時亦無法具體證述此部分借款之詳細情形（參
    見同上審判筆錄第33至34頁），惟本院衡諸被告戊○○、己○○2 人已坦承此部分犯罪事實，核與實際借款人即證人丁○○於偵查中證述之情節相符（參見臺灣板橋地方法院檢察
    署96年度偵字第16757 號偵查卷第71至72頁），爰逕採擇證
    人丁○○於偵查時之證詞作為認定本案此部分犯罪事實之依
    據。綜上所述，本案事證已臻明確，被告3 人之上揭犯行均
    洵堪認定。
二、核被告戊○○、己○○、辛○○3 人所為，均係犯刑法第34
    4 條之重利罪（詳如附表三所載），彼等3 人間，就附表一
    編號２所示之重利罪部分，具有犯意聯絡與行為分擔，均為
    共同正犯；又被告戊○○、己○○2 人間，就附表編號１、
    ３至１２所示之重利罪部分，亦具有犯意聯絡與行為分擔，
    均為共同正犯。被告戊○○、己○○所犯上開各罪間，犯意
    各別，行為互殊，應分論併罰。爰審酌被告辛○○、戊○○
    、己○○3 人為牟取不法利益，竟乘被害人等需款孔急之際
    ，貸放款項而收取與原本顯不相當之重利，非但破壞社會金
    融秩序，亦使被害人等蒙受鉅大損失，此外，復參酌彼等犯
    罪之動機、目的、手段、所生危害、貸款次數及金額、犯罪
    後態度等一切情狀，分別量處如主文所示之刑，併就其中被
    告辛○○部分諭知易科罰金之折算標準；又被告辛○○犯附
    表一編號２所示之重利罪後，暨被告戊○○、己○○犯附表
    一編號１至４所示之重利罪後，中華民國九十六年罪犯減刑
    條例業已制定，經總統於96年7 月4 日公布，並自同年月16
    日起生效施行，核本件被告戊○○、己○○、辛○○之此等
    部分犯罪時間，合於該條例所定之減刑條件，且彼等所犯之
    罪並無中華民國九十六年罪犯減刑條例第3 條所列情形，爰
    依該條例第2 條第1 項第3 款規定減其宣告刑二分之一，其
    中被告辛○○部分，併依同條例第9 條及刑法第41條第1 項
    前段規定，諭知易科罰金之折算標準，被告戊○○、己○○
    部分，亦依同條例第11條及刑法第51條第5 款規定，定其應
    執行刑，用啟自新。
三、扣案如附表三編號１至１２所示之空白本票1 本、借貸名片
    1 張、客戶資料個人記事簿1 本、借款廣告名片2 盒，均係
    被告戊○○所有供其與被告己○○、辛○○分別共犯如附表
    一所示各重利罪所用暨所預備之物（其中被告辛○○僅共犯
    附表三編號２所示之重利罪），業據被告戊○○於本院審理
    時供明在卷，爰依刑法第38條第1 項第2 款之規定，分別在
    各罪項下宣告沒收之；扣案如附表三編號３、８、１２所示
    之繳款紀錄表1 份（4 張），係被告戊○○所有供其與被告
    己○○共犯附表一編號３、８、１２所示各重利罪所用之物
    ，業據被告戊○○於本院審理時供明在卷，爰依刑法第38條
    第1 項第2 款之規定，分別在各罪項下宣告沒收之；扣案如
    附表三編號３所示之未○○國民身分證及健保卡影本各1 紙
    ，係被告戊○○所有供其與被告己○○共犯附表一編號３所
    示重利罪所用之物，業據被告戊○○於本院審理時供明在卷
    ，爰依刑法第38條第1 項第2 款之規定，在該罪項下宣告沒
    收之；扣案如附表三編號１２所示之借款證明書影本1 份，
    係被告己○○所有供其與被告戊○○共犯附表一編號１２所
    示重利罪所用之物，業據被告己○○於本院審理時供明在卷
    ，爰依刑法第38條第1 項第2 款之規定，在該罪項下宣告沒
    收之；扣案如附表二編號１、２所示之本票2 紙，係被告戊○○所有因其與被告己○○共犯附表一編號７所示重利罪所
    得之物，業據被告戊○○於本院審理時供明在卷，爰依刑法
    第38條第1 項第3 款之規定，在該罪項下宣告沒收之。另附
    表二編號３、４、５所示之支票3 紙，雖亦係被告戊○○所
    有因其與被告己○○共犯附表一編號７所示重利罪所得之物
    ，惟該等支票業已交還予被害人丁○○，有贓物認領保管單
    1 紙附卷可稽，本院衡酌其情狀，認已無宣告沒收之必要，
    爰不予宣告沒收，附此敘明。
、無罪部分：
一、公訴意旨另以：(一)被告戊○○、己○○、辛○○、甲○○於
    95年6 月間，在臺北縣樹林市某地區，借貸50,000元予被害
    人辰○○，以每7 天為1 期，每期利息10,000元，並採利息
    預扣方式，實拿40,000元，屆期清償50,000元，而收取與原
    本顯不相當之重利，因認被告4 人就此部分涉有刑法第344
    條之重利罪嫌云云；(二)被告辛○○共同參與如附表一編號１
    、３至１２所示之重利犯行，因認被告辛○○就此等部分亦
    涉有刑法第344 條之重利罪嫌云云；(三)被告甲○○共同參與
    附表一所示之重利犯行，因認被告甲○○就此等部分涉有刑
    法第344 條之重利罪嫌云云；(四)被告戊○○、甲○○與年籍
    不詳之成年男子，於96年6 月間，前往被害人丁○○所經營
    位於臺北縣土城市○○街1-1 號之「錚錩企業股份有限公司
    」催討債務，並向被害人丁○○恫稱：「如果再不還錢，就
    要強行搬走公司機器」等語，而以加害財產之事恐嚇被害人
    丁○○，致生危害於安全；被告戊○○且於96年7 月中旬另
    行起意，在不詳地點，以撥打電話方式對被害人丙○○表示
    ：「再不還錢就要到住處去噴油漆、灑冥紙」等語，而以加
    害財產之事恐嚇被害人丙○○，使丙○○心生畏懼，致生危
    害於安全，因認被告戊○○、己○○涉有刑法第305 條之恐
    嚇罪嫌云云。
二、按犯罪事實應依證據認定之，無證據不得推定其犯罪事實；
    又不能證明被告犯罪者，應諭知無罪之判決；刑事訴訟法第
    154 條第2 項、第301 條第1 項分別定有明文。次按所謂證
    據，係指直接間接足以證明犯罪行為之一切證人、證物而言
    ，且事實之認定，應憑證據，如未能發現相當證據，或證據
    不足以證明，自不能以推測或擬制之方法，以為裁判基礎，
    最高法院30年上字第128 號、40年臺上字第86號判例均可資
    參考。再按認定不利於被告之事實，須依積極證據，苟積極
    證據不足為不利於被告事實之認定時，即應為有利於被告之
    認定，更不必有何有利之證據，最高法院30年上字第816 號
    判例意旨可資參照。另按刑事訴訟上證明之資料，無論其為
    直接或間接證據，均須達於通常一般之人均不致有所懷疑，
    而得確信其為真實之程度，始得據為有罪之認定，若其關於
    被告是否犯罪之證明未能達此程度，而有合理懷疑之存在，
    致使無從形成有罪之確信，根據「罪證有疑，利於被告」之
    證據法則，即不得遽為不利被告之認定，有最高法院76年度
    臺上字第4986號判例可稽。末按被告或共犯之自白，不得作
    為有罪判決之唯一證據，仍應調查其他必要之證據，以察其
    是否與事實相符，刑事訴訟法第156 條第2 項定有明文。
三、本件公訴人認被告4 人涉有上述重利、恐嚇等罪嫌，無非以
    被告4 人之供述、證人即被害人丁○○及丙○○於警詢時及
    偵查中之陳（證）述、被害人丑○○於警詢時之陳述、證人
    巳○○、辰○○、壬○○、午○○於偵查中之證述，證人癸○○及卯○○之證述、被害人乙○○於警詢中之陳述、證人
    庚○○於偵查中之證述、臺北縣政府警察局土城分局及瑞芳
    分局之搜索扣押筆錄（目錄表）暨查獲物品照片等為據。惟
    訊據被告4 人，除被告戊○○、己○○對於彼等2 人貸款予
    被害人辰○○而收取重利之犯嫌供承不諱外，均堅決否認有
    上述犯嫌，被告戊○○辯稱：伊並未對被害人丁○○及丙○○施以恐嚇等語；被告辛○○辯稱：伊並非被告戊○○之員
    工，亦未參與附表一編號１、３至１２所示之重利犯行等語
    ；被告甲○○辯稱：伊僅於本案查獲時，適跟隨被告戊○○
    、己○○前往「錚錩企業股份有限公司」，並未參與附表一
    所示之重利犯行，亦未對被害人丁○○施以恐嚇等語。
四、經查：
  (一)被告4人被訴上述、一、(一)所示之重利罪嫌部分─
    被害人辰○○於警詢時固指述被告戊○○等人有經營地下錢
    莊貸款收取重利之情事，且被告戊○○、己○○於本院準備
    程序中及審理時亦均自承有貸款予被害人辰○○收取重利之
    情事，惟被害人於警詢時係指述其於95年10月間開始向被告
    戊○○借款云云（參見臺灣板橋地方法院檢察署96年度偵字
    第26414 號偵查卷第103 頁），嗣雖於偵查中到庭指陳其於
    95 年6月間第一次向被告戊○○借款云云（參見同上偵查卷
    第133 頁），然此項證據方法並不具有證據能力（參見上揭
    理由欄壹、二之說明），本院實無從認定被告4 人於96年6
    月間確有貸款予被害人辰○○而收取重利之行為，況被害人
    辰○○於警詢時及偵查中對於其究竟何時開始向被告戊○○
    等人借款之重要關鍵事項，先後指述內容竟出現明顯齟齬，
    本院尤無從遽認被告4 人成立上述、一、(一)所示之重利罪
    責（被害人辰○○於偵查中之陳述雖不具有證據能力，惟本
    院仍得憑以檢核本案其他積極證據之證明力，附此敘明）。
  (二)被告辛○○被訴上述、一、(二)所示之重利罪嫌部分─
    被告戊○○、己○○、辛○○3 人於警詢時雖一致供陳被告
    辛○○有參與被告戊○○、己○○經營地下錢莊之情事（參
    見臺灣板橋地方法院檢察署96年度偵字第26414 號偵查卷第
    6 、9 、12頁），惟被告辛○○嗣於偵、審中即一再供述其
    並未參與此等部分重利犯行，而被告戊○○、己○○嗣於偵
    、審中亦未再供陳被告辛○○有參與彼等放款收取重利之情
    事，經衡酌上開被告戊○○、己○○、辛○○3 人警詢筆錄
    中關於此部分之記載內容，其字詞、字數、格式竟完全相同
    ，顯示該等筆錄內容是否確為被告戊○○、己○○、辛○○
    個自獨立之供述，尚有疑問，本院因認彼等於警詢時就此部
    分之供述均有產生合理懷疑之餘地；次證人庚○○雖於偵查
    中到庭證稱當時出面放款之人為被告辛○○云云（參見臺灣
    板橋地方法院檢察署96年度偵字第16757 號偵查卷第92頁）
    ，惟其先前於警詢時即無法指認放款之人究竟為何人（參見
    同署96年度偵字第26414 號偵查卷第35頁），嗣於本院審理
    時更到庭指認被告戊○○始為當時實際放款之人，並證稱其
    於偵查中已無印象何人為實際放款之人，僅因檢察官要求指
    認一人，乃憑「印象」指認被告辛○○等語（參見本院97年
    6 月23日審判筆錄第17至19頁），足見證人庚○○針對被告
    辛○○之指述，亦有合理懷疑存在之餘地；再被害人丁○○
    於96年11月1 日警詢時雖指述被告辛○○為放款之人云云（
    參見臺灣板橋地方法院檢察署96年度偵字第26414 號偵查卷
    第115 頁），惟其先前於96年7 月18日警詢時卻指陳被告戊○○為貸款收取重利之人等語（參見同署96年度偵字第1675
    7 號偵查卷第8 頁），嗣於偵查中亦指陳其係向被告戊○○
    借款者等語（參見同署96年度偵字第16757 號偵查卷第71至
    72頁），迨本院審理時，復到庭證述其係分別向被告戊○○
    、辛○○2 人借款，且被告戊○○、辛○○係分屬不同之公
    司云云（參見本院97年6 月23日審判筆錄第21頁、第25至26
    頁），足徵證人丁○○對被告辛○○所為之指述，亦有合理
    懷疑存在之餘地；另證人即被害人丁○○所聘雇之員工丙○○於本院審理時雖證稱被告辛○○亦有借貸款項予被害人丁○○之情事云云（參見同上審判筆錄第34頁），然依其證述
    情節觀之，被告辛○○係於96年3 月底、4 月初開始借款予
    被害人丁○○，斯時距離被害人丁○○開始向被告戊○○借
    款之時間，已逾1 月之久，參酌證人丁○○證稱其係分別向
    被告戊○○、辛○○借款等情（如上述），實無從驟認證人
    丙○○所指之被告辛○○借款行為，即係被告戊○○、己○○2 人所為如附表一編號７之重利犯行；此外，本件其餘被
    害人等於警詢時、偵查中及本院審理時，均未指訴被告辛○○有何重利犯行。綜上，本件尚乏積極證據足認被告辛○○
    確有此部分重利犯行，本院實無從遽認被告辛○○成立上述
    、一、(二)所示之重利罪責。
  (三)被告甲○○被訴上述、一、(三)所示之重利罪嫌部分─
    被害人丁○○暨其聘雇之員工丙○○於警詢時、偵查中，雖
    分別指陳被告甲○○曾與被告戊○○一同催討債務云云（參
    見臺灣板橋地方法院檢察署96年度偵字第16757 號偵查卷第
    7 、9 、79頁），然均未指陳被告甲○○即係貸放款項之人
    ，嗣於本院審理時，證人丁○○到庭作證亦未提及關於被告
    甲○○涉及本案之任何情節，迨本院依職權補充訊問之際，
    更證稱伊已不記得是否看過被告甲○○等語（參見本院97年
    6 月23日審判筆錄第20至29頁、第30頁），而證人丙○○於
    本院審理時則證稱其僅看過被告甲○○1 次，斯時被告甲○○在工廠外面與其餘被告當中之1 人聊天等語（參見同上審
    判筆錄第32頁），是本件實難僅憑證人丁○○、丙○○之證
    （陳）述認定被告甲○○涉有此等部分重利犯行，況本件其
    餘被害人等於警詢時、偵查中及本院審理時，均未指訴被告
    甲○○有何重利犯行，本院自無從僅憑被告甲○○與被告戊○○、己○○一同為警查獲之客觀事態，遽認被告甲○○成
    立上述、一、(三)所示之重利罪責。
  (四)被告戊○○、甲○○被訴上述、一、(四)所示之恐嚇罪嫌部
    分─
    被害人丁○○、丙○○於警方第1 次查獲本案後之警詢時及
    偵查中，固分別指稱被告戊○○、甲○○等人曾對彼等施以
    恐嚇云云（參見臺灣板橋地方法院檢察署96年度偵字第1675
    7 號偵查卷第9 、72、79頁），然彼等嗣於警方第2 次查獲
    本案後製作警詢筆錄時，即又一致改稱被告戊○○等人並無
    以暴力或恐嚇手段催討債務之情形等語（參見同署96年度偵
    字第26414 號偵查卷第111 、115 頁），彼等2 人針對此等
    重要關鍵事項，竟出現先後陳述內容完全相反之情形，已難
    遽信彼等先前指述情節確與事實相符；再依證人即被害人丁○○先後指（證）述內容觀之，其於警詢時陳稱當時因被告
    戊○○等人催討債務，乃心生畏懼而躲藏起來，僅知悉被告
    戊○○等人曾恐嚇要「砸爛公司」云云，惟嗣於偵查中竟又
    改稱被告戊○○係恫稱「搬走機器」云云，經檢察官質問是
    否有恐嚇「砸爛公司」一事後，即避稱被告戊○○等人係對
    其員工丙○○恫稱「砸爛公司」云云（參見上開卷頁），迨
    本院審理時，復改稱其於被告戊○○等人恫稱「搬走機器」
    之際，已避逃債務離開公司云云（參見本院97年6 月23日審
    判筆錄第24頁），其先後指述之情節既屢屢出現歧異矛盾情
    形，自難憑以遽認被告戊○○、甲○○確有此部分恐嚇犯行
    ；另依證人丙○○先後指（證）述內容觀之，其於偵查中首
    次指述被告戊○○等人恐嚇犯行時，原指稱被告戊○○、甲○○至其公司向被害人丁○○恫稱「搬走機器」，其後被告
    戊○○又以電話向其恫稱「噴油漆」云云（參見上開卷頁）
    ，惟於本院審理時到庭作證之際（已依法隔離被告4 人），
    竟又改稱其當時均在家中不敢出面，亦不敢至公司，且斯時
    係被告己○○以電話通知「噴油漆」一事云云（參見本院同
    上審判筆錄第35頁），其先後指述之情節顯有歧異矛盾，亦
    無從憑以遽認被告戊○○、甲○○確有此部分恐嚇犯行。綜
    上，證人即被害人丁○○、丙○○之陳（證）述，既均有合
    理懷疑存在之餘地，本院自無從憑以遽認被告戊○○、甲○○成立上述、一、(四)所示之恐嚇罪責。
  (五)綜上所述，本件公訴人暨被害人等所指各端，均無一足資證
    明被告4 人分別成立公訴意旨所指之上述重利、恐嚇犯行，
    本院依調查證據所得結果，亦無從認定被告4 人確有該等重
    利、恐嚇之情事，復查又無其他積極事證足資證明被告4 人
    確成立此等罪責，揆諸上揭說明，要屬不能證明彼等犯罪，
    爰就此等部分為無罪之諭知。
據上論斷，應依刑事訴訟法第299 條第1 項前段、第301 條第1
項，刑法第28條、第344 條、第41條第1 項前段、第51條第5款
、第38條第1 項第2 款、第3 款，刑法施行法第1 條之1 ，中華
民國九十六年罪犯減刑條例第2 條第1 項第3 款、第7 條、第9
條、第11條，判決如主文。
本案經檢察官江耀民到庭執行職務。
中    華    民    國    97    年    12    月    15    日
                  刑事第二庭  法  官  王屏夏
上列正本證明與原本無異。
如不服本判決，應於判決送達後10日內敘明上訴理由，向本院提
出上訴狀 (應附繕本) ，上訴於臺灣高等法院。其未敘述上訴理
由者，應於上訴期間屆滿後20日內向本院補提理由書「切勿逕送
上級法院」。
                              書記官  陳金鳳
中    華    民    國    97    年    12    月    18    日
附錄本案論罪科刑法條全文：
中華民國刑法第344條
（重利罪）
乘他人急迫、輕率或無經驗貸以金錢或其他物品，而取得與原本
顯不相當之重利者，處1年以下有期徒刑、拘役或科或併科1千元
以下罰金。
附表一：
 ┌──┬──────┬───┬───┬─────────┬────────────┐
 │編號│   日期     │ 借貸 │借款人│  借貸利息及利率  │       備     註        │
 │    │ （地點）   │ 金額 │      │                  │                        │
 ├──┼──────┼───┼───┼─────────┼────────────┤
 │ １ │95年底某日，│20,000│巳○○│每10天為1期，每期 │簽立本票並提供國民身分證│
 │    │在臺北縣永和│元    │      │利息4,000元，利息 │、健保卡作為擔保，業已全│
 │    │市○○街附近│      │      │採預扣方式，實拿16│部還款（借款人巳○○於警│
 │    │            │      │      │,000 元 ，屆期清償│詢時指認被告己○○為出面│
 │    │            │      │      │20,000元（相當於週│放款之人）。            │
 │    │            │      │      │年利率912.5 ％），│                        │
 │    │            │      │      │而取得與原本顯不相│                        │
 │    │            │      │      │當之重利。        │                        │
 ├──┼──────┼───┼───┼─────────┼────────────┤
 │ ２ │96年3月間， │100,00│乙○○│每14天為1期，每期 │簽立支票作為擔保（借款人│
 │    │在臺北縣、市│0元   │      │利息為25,000元，屆│乙○○於警詢時指認被告蘇│
 │    │地區之某地點│      │      │期清償125,000 元（│義鈞為出面放款之人）。  │
 │    │            │      │      │相當於週年利率    │                        │
 │    │            │      │      │651.8 ％），而取得│                        │
 │    │            │      │      │與原本顯不相當之重│                        │
 │    │            │      │      │利。              │                        │
 ├──┼──────┼───┼───┼─────────┼────────────┤
 │ ３ │96年3月底， │20,000│未○○│每10天為1期，每期 │簽立本票並提供國民身分證│
 │    │在臺北市濱江│元    │      │利息4,000元，利息 │、健保卡作為擔保（借款人│
 │    │街432號附近 │      │      │採預扣方式，實拿16│蘇正賢於警詢時及偵查中均│
 │    │            │      │      │,000 元 ，屆期清償│指認被告己○○為出面放款│
 │    │            │      │      │20,000元（相當於週│之人）。                │
 │    │            │      │      │年利率912.5 ％），│                        │
 │    │            │      │      │而取得與原本顯不相│                        │
 │    │            │      │      │當之重利。        │                        │
 ├──┼──────┼───┼───┼─────────┼────────────┤
 │ ４ │96年4月間， │約200,│丑○○│每10天為1 期，每  │簽立本票及開立支票作為擔│
 │    │在臺北縣、市│000元 │      │100,000 元每期之利│保（借款人丑○○於警詢時│
 │    │地區之某地點│      │      │息為10,000元，利息│指認被告戊○○為出面放款│
 │    │            │      │      │採預扣方式，實拿  │之人）。                │
 │    │            │      │      │90,000元，屆期清償│                        │
 │    │            │      │      │100,000 元（相當於│                        │
 │    │            │      │      │週年利率405.6 ％）│                        │
 │    │            │      │      │，而取得與原本顯不│                        │
 │    │            │      │      │相當之重利。      │                        │
 ├──┼──────┼───┼───┼─────────┼────────────┤
 │ ５ │96年5月間， │300,00│庚○○│每10天為1期，每期 │簽立本票、支票及借據證明│
 │    │在臺北縣、市│0元   │      │利息30,000元，利息│作為擔保。              │
 │    │地區之某地點│      │      │採預扣方式，實拿27│                        │
 │    │            │      │      │0,000 元，屆期清償│                        │
 │    │            │      │      │300,000 元（相當於│                        │
 │    │            │      │      │週年利率405.6 ％）│                        │
 │    │            │      │      │，而取得與原本顯不│                        │
 │    │            │      │      │相當之重利。      │                        │
 ├──┼──────┼───┼───┼─────────┼────────────┤
 │ ６ │96年6月間， │10,000│癸○○│每30天為1期，每期 │簽立本票及提供國民身分證│
 │    │在臺北縣新莊│元    │      │利息4,000元，利息 │及健保卡作為擔保，業已全│
 │    │市○○路附近│      │      │採預扣方式，實拿6,│部還款（借款人癸○○於警│
 │    │            │      │      │000 元，屆期清償  │詢時指認被告己○○為出面│
 │    │            │      │      │10,000元（相當於週│放款之人）。            │
 │    │            │      │      │年利率811.1 ％），│                        │
 │    │            │      │      │而取得與原本顯不相│                        │
 │    │            │      │      │當之重利。        │                        │
 ├──┼──────┼───┼───┼─────────┼────────────┤
 │ ７ │自96年2月間 │從14,0│丁○○│每10天為1 期，100,│簽立本票及支票作為擔保（│
 │    │起至同年6月 │00元至│      │000 每期利息為10, │借款人丁○○於偵查中指認│
 │    │間止，在臺北│200,00│      │000元，利息採預扣 │被告戊○○為出面借款之人│
 │    │縣土城市永平│0元不 │      │方式，實拿90,000元│）。                    │
 │    │街1之1號（註│等之金│      │，屆期清償100,000 │                        │
 │    │(1)）        │額（註│      │元。              │                        │
 │    │            │(1)）  │      │                  │                        │
 ├──┼──────┼───┼───┼─────────┼────────────┤
 │ ８ │96年6月間， │60,000│子○○│預扣20,000元，實拿│簽立本票及提供國民身分證│
 │    │在臺北縣樹林│元    │      │40,000元，同年8 月│作為擔保（借款人子○○於│
 │    │市○○街附近│      │      │、9 月間，各償還40│警詢時指認被告己○○為出│
 │    │            │      │      │,000 元 （約相當於│面放款之人）。          │
 │    │            │      │      │週年利率600 ％），│                        │
 │    │            │      │      │而取得與原本顯不相│                        │
 │    │            │      │      │當之重利。        │                        │
 ├──┼──────┼───┼───┼─────────┼────────────┤
 │ ９ │96年7月上旬 │10,000│壬○○│每10天為1期，每期 │簽立本票並提供駕照及行照│
 │    │，在臺北縣新│元    │      │利息2,000元，利息 │作為擔保（借款人壬○○於│
 │    │莊市○○○路│      │      │採預扣方式，實拿8,│警詢時及偵查中指認被告楊│
 │    │391號附近   │      │      │000 元，屆期清償  │政達為出面放款之人）。  │
 │    │            │      │      │10,000元（相當於週│                        │
 │    │            │      │      │年利率912.5 ％），│                        │
 │    │            │      │      │而取得與原本顯不相│                        │
 │    │            │      │      │當之重利。        │                        │
 ├──┼──────┼───┼───┼─────────┼────────────┤
 │１０│96年7月底， │20,000│午○○│每10天為1期，每期 │簽立本票並提供國民身分證│
 │    │在臺北縣樹林│元    │      │利息4,000元，利息 │及健保卡作為擔保（借款人│
 │    │市○○街101 │      │      │採預扣方式，實拿16│於警詢時指認被告戊○○為│
 │    │巷12號附近  │      │      │,000 元 ，屆期清償│出面放款之人）          │
 │    │            │      │      │20,000元（相當於週│                        │
 │    │            │      │      │年利率912.5 ％），│                        │
 │    │            │      │      │而取得與原本顯不相│                        │
 │    │            │      │      │當之重利。        │                        │
 ├──┼──────┼───┼───┼─────────┼────────────┤
 │１１│96年9月初， │10,000│卯○○│每10天為1期，每期 │簽立本票並提供國民身分證│
 │    │在臺北縣、市│元    │      │利息2,000元，利息 │及健保卡作為擔保。      │
 │    │地區之某地點│      │      │採預扣方式，實拿8,│                        │
 │    │            │      │      │000 元，屆期清償  │                        │
 │    │            │      │      │10,000元（相當於週│                        │
 │    │            │      │      │年利率912.5 ％），│                        │
 │    │            │      │      │而取得與原本顯不相│                        │
 │    │            │      │      │當之重利。        │                        │
 ├──┼──────┼───┼───┼─────────┼────────────┤
 │１２│96年9 月18日│20,000│寅○○│每10天為1期，每期 │簽立本票、借據並提供國民│
 │    │，在臺北縣、│元    │      │利息3,500元，利息 │身分證、健保卡作為擔保（│
 │    │市地區之某地│      │      │採預扣方式，實拿16│借款人寅○○於警詢時指認│
 │    │點          │      │      │,500 元 ，屆期清償│被告己○○為出面放款之人│
 │    │            │      │      │20,000元（相當於週│）。                    │
 │    │            │      │      │年利率774.2 ％），│                        │
 │    │            │      │      │而取得與原本顯不相│                        │
 │    │            │      │      │當之重利。        │                        │
 ├──┴──────┴───┴───┴─────────┴────────────┤
 │註(1) 借款人丁○○先後向被告戊○○、己○○借款之時間及金額如下：96年2月14日借款50│
 │     ,000 元、96年3 月19日借款50,000元、96年3 月21日借款50,000元、96年3 月23日借│
 │     款100,000元、96年3 月23日借款100,000元、96年4 月9 日借款100,000元、96年4 月│
 │     20日借款100,000元、96年4 月20日借款100,000元、96年4 月23日借款100,000元、96│
 │     年4 月27日借款100,000元、96年5 月2 日借款100,000元、96年5 月2 日借款100,000│
 │     元、96年5 月4 日借款100,000元、96年5 月6 日借款200,000元、96年5 月7 日借款1│
 │     00,000元、96年5 月11日借款200,000元、96年5 月11日借款100,000元、96年5 月14 │
 │     日借款100,000元、96年5 月16日借款100,000元、96年5 月18日借款150,000元、96年│
 │     5 月21日借款150,000元、96年5 月23日借款100,000元、96年5 月25日借款200,000元│
 │     、96年5 月28日借款150,000元、96年6 月4 日借款200,000元、96年6 月4 日借款14,│
 │     000元、96年6 月6 日借款200,000元、96年6 月13日借款250,000元、96年6 月8 日借│
 │     款200,000元、96年6 月8 日借款60,000元。                                    │
 └────────────────────────────────────────┘
 附表二：
 ┌──┬─────┬─────┬─────┬────┬──────────┐
 │編號│   票號   │   面額   │  發票人  │  種類  │  扣  案            │
 ├──┼─────┼─────┼─────┼────┼──────────┤
 │ 1  │WG00000000│ 260,000元│  丁○○  │  本票  │  扣案中            │
 ├──┼─────┼─────┼─────┼────┼──────────┤
 │ 2  │WG00000000│  50,000元│  丙○○  │  本票  │  扣案中            │
 ├──┼─────┼─────┼─────┼────┼──────────┤
 │ 3  │AC0000000 │ 250,000元│  丙○○  │  支票  │已發還予被害人丁○○│
 ├──┼─────┼─────┼─────┼────┼──────────┤
 │ 4  │AC0000000 │ 200,000元│  丙○○  │  支票  │已發還予被害人丁○○│
 ├──┼─────┼─────┼─────┼────┼──────────┤
 │ 5  │AC0000000 │  60,000元│  丙○○  │  支票  │已發還予被害人丁○○│
 └──┴─────┴─────┴─────┴────┴──────────┘
附表三：
 ┌──┬───────────────────────┐
 │編號│      主      文                              │
 ├──┼───────────────────────┤
 │ １ │戊○○、己○○共同犯重利罪，各處有期徒刑貳月；│
 │    │均減為有期徒刑壹月。扣案之空白本票壹本、借貸名│
 │    │片壹張、客戶資料個人記事簿壹本、借款廣告名片貳│
 │    │盒，均沒收。（附表一編號１借款人巳○○部分）  │
 ├──┼───────────────────────┤
 │ ２ │戊○○、己○○、辛○○共同犯重利罪，各處有期徒│
 │    │刑貳月，辛○○部分如易科罰金，以新臺幣壹仟元折│
 │    │算壹日；均減為有期徒刑壹月，辛○○部分如易科罰│
 │    │金，以新臺幣壹仟元折算壹日。扣案之空白本票壹本│
 │    │、借貸名片壹張、客戶資料個人記事簿壹本、借款廣│
 │    │告名片貳盒，均沒收。（附表一編號２借款人乙○○│
 │    │部分）                                        │
 ├──┼───────────────────────┤
 │ ３ │戊○○、己○○共同犯重利罪，各處有期徒刑貳月；│
 │    │均減為有期徒刑壹月。扣案之空白本票壹本、借貸名│
 │    │片壹張、繳款紀錄表壹份（肆張）、客戶資料個人記│
 │    │事簿壹本、借款廣告名片貳盒、未○○國民身分證及│
 │    │健保卡影本各壹紙，均沒收。（附表一編號３借款人│
 │    │賴正賢部分）                                  │
 ├──┼───────────────────────┤
 │ ４ │戊○○、己○○共同犯重利罪，各處有期徒刑貳月；│
 │    │均減為有期徒刑壹月。扣案之空白本票壹本、借貸名│
 │    │片壹張、客戶資料個人記事簿壹本、借款廣告名片貳│
 │    │盒，均沒收。（附表一編號４借款人丑○○部分）  │
 ├──┼───────────────────────┤
 │ ５ │戊○○、己○○共同犯重利罪，各處有期徒刑貳月。│
 │    │扣案之空白本票壹本、借貸名片壹張、客戶資料個人│
 │    │記事簿壹本、借款廣告名片貳盒，均沒收。（附表一│
 │    │編號５借款人庚○○部分）                      │
 ├──┼───────────────────────┤
 │ ６ │戊○○、己○○共同犯重利罪，各處有期徒刑貳月。│
 │    │扣案之空白本票壹本、借貸名片壹張、客戶資料個人│
 │    │記事簿壹本、借款廣告名片貳盒，均沒收。（附表一│
 │    │編號７借款人癸○○部分）                      │
 ├──┼───────────────────────┤
 │ ７ │戊○○、己○○共同犯重利罪，各處有期徒刑肆月。│
 │    │扣案之空白本票壹本、借貸名片壹張、客戶資料個人│
 │    │記事簿壹本、借款廣告名片貳盒、附表二編號１及編│
 │    │號２所示之本票貳紙，均沒收。（附表一編號７借款│
 │    │人丁○○部分）                                │
 ├──┼───────────────────────┤
 │ ８ │戊○○、己○○共同犯重利罪，各處有期徒刑貳月。│
 │    │扣案之空白本票壹本、借貸名片壹張、繳款紀錄表壹│
 │    │份（肆張）、客戶資料個人記事簿壹本、借款廣告名│
 │    │片貳盒，均沒收。（附表一編號８借款人阮豔嬌部分│
 │    │）                                            │
 ├──┼───────────────────────┤
 │ ９ │戊○○、己○○共同犯重利罪，各處有期徒刑貳月。│
 │    │扣案之空白本票壹本、借貸名片壹張、客戶資料個人│
 │    │記事簿壹本、借款廣告名片貳盒，均沒收。（附表一│
 │    │編號７借款人壬○○部分）                      │
 ├──┼───────────────────────┤
 │１０│戊○○、己○○共同犯重利罪，各處有期徒刑貳月。│
 │    │扣案之空白本票壹本、借貸名片壹張、繳款紀錄表壹│
 │    │份（肆張）、客戶資料個人記事簿壹本、借款廣告名│
 │    │片貳盒，均沒收。（附表一編號１０借款人午○○部│
 │    │分）                                          │
 ├──┼───────────────────────┤
 │１１│戊○○、己○○共同犯重利罪，各處有期徒刑貳月。│
 │    │扣案之空白本票壹本、借貸名片壹張、客戶資料個人│
 │    │記事簿壹本、借款廣告名片貳盒，均沒收。（附表一│
 │    │編號１１借款人卯○○部分）                    │
 ├──┼───────────────────────┤
 │１２│戊○○、己○○共同犯重利罪，各處有期徒刑貳月。│
 │    │扣案之空白本票壹本、借貸名片壹張、繳款紀錄表壹│
 │    │份（肆張）、客戶資料個人記事簿壹本、借款廣告名│
 │    │片貳盒、借款證明書影本壹份，均沒收。（附表一編│
 │    │號１２借款人寅○○部分）                      │
 ├──┴───────────────────────┤
 │ 應執行刑：                                         │
 │                                                    │
 │ (一)戊○○應執行有期徒刑壹年，扣案之空白本票壹本、借 │
 │   貸名片壹張、繳款紀錄表壹份（肆張）、客戶資料個人 │
 │   記事簿壹本、借款廣告名片貳盒、未○○國民身分證及 │
 │   健保卡影本各壹紙、借款證明書影本壹份、附表二編號 │
 │   １及編號２所示之本票貳紙，均沒收。               │
 │                                                    │
 │ (二)己○○應執行有期徒刑拾月，扣案之空白本票壹本、借 │
 │   貸名片壹張、繳款紀錄表壹份（肆張）、客戶資料個人 │
 │   記事簿壹本、借款廣告名片貳盒、未○○國民身分證及 │
 │   健保卡影本各壹紙、借款證明書影本壹份、附表二編號 │
 │   １及編號２所示之本票貳紙，均沒收。               │
 └──────────────────────────┘


司法院資訊處製作；財團法人民間司法改革基金會備份。
